臺灣彰化地方法院刑事判決　　　　　　　　　　　　　　九十三年度訴字第三六號
　　公　訴　人　臺灣彰化地方法院檢察署檢察官
　　被　　　告　甲○○原名葉.
　　指定辯護人　江來盛律師
右列被告因強盜案件，經檢察官提起公訴（九十二年度偵字第九四五三號），本院判
決如左：
    主  文
甲○○竊盜未遂，因脫免逮捕，而當場施以強暴，處有期徒刑年。
    事  實
一、甲○○（原名葉有義）前於民國九十二年間因竊盜案件，經本院判處有期徒刑三
    月，如易科罰金，以三百元折算一日確定（未構成累犯）。詎仍不知悔悟，竟意
    圖為自己不法之所有，於九十二年十二月六日下午二時三十分許，騎乘向不知情
    之莊雅如借用之車牌號碼ＭＵ八─四七五號重機車，行經彰化縣永靖鄉○○村○
    ○路○段七八一號「億元種苗園事務所」旁，見該處鐵門未上鎖，即自行進入並
    著手翻查抽屜欲竊取財物之際，適乙○○自外返回，當場喝阻致未得逞。乙○○
    遂詢問甲○○何事擅自入內，甲○○佯稱：「找人」，乙○○堅持報警處理，甲
    ○○趁乙○○打電話報警之際，衝出屋外停放機車處欲逃脫，乙○○追躡其後制
    止甲○○離去，二人乃發生扭打，詎甲○○為脫免逮捕，順手持置於前開事務所
    屋外樹木旁之剪刀一把，朝乙○○腹部及背部各揮刺一下，致乙○○受有左腹部
    開性傷口（傷口長度二二公分）、右肩後部開放性傷口（傷口長度二點三公分）
    【傷害部分未據告訴】，當場施以強暴，乙○○並於扭打過程中，順勢抽走置於
    甲○○口袋中之皮夾用以識別竊賊身分，奔逃至附近檳榔攤求救，甲○○隨即自
    後追趕取回皮夾，旋騎乘機車欲離去，檳榔攤老闆范英志見狀跑至甲○○機車前
    方攔阻，惟並未順利攔下甲○○，甲○○遂騎乘該機車逃逸，並將剪刀丟棄在彰
    化縣田中鎮○○里○○路與民光路口旁農田裡。嗣於九十二年十二月七日凌晨一
    時四十分許，為警在彰化縣埤頭鄉○○村○○路二三二號「好來屋汽車旅館」之
    廣場查獲，甲○○並帶同警員至棄置剪刀處所，起獲剪刀一把。
二、案經彰化縣警察局員林分局報告臺灣彰化地方法院檢察署檢察官偵查起訴。
    理  由
一、右開犯罪事實，業據被告甲○○在本院審理時自白不諱，核與被害人乙○○之指
    述，及證人范英志、莊雅如、莊雅婷、許富雄等人證述情節相符，並有員生醫院
    診斷明書一份、甲○○騎乘之機車照片二張、帶同警員起獲剪刀之照片五張及剪
    刀一把扣案可資佐證。指定辯護人雖以：被害人當時不讓被告離開，步步向被告
    進逼，被告為迅速離開現場，始拿剪刀看看被害人會否就此罷手，讓被告離開，
    被害人衝向前來才會劃傷被害人，純屬意外突發狀況，被告並非有意為之等語，
    以為辯護。然查，被告確於逃出屋外後，因被害人乙○○追躡其後擬予逮捕，為
    脫免逮捕，始順手持置於前開事務所屋外樹木旁之剪刀一把，朝被害人乙○○腹
    部、背部各揮刺一下，已據被告於本院審理時供述明確（見本院九十三年三月四
    日審判筆錄第八、九頁），則被告確因竊盜未遂，因脫免逮捕而對被害人乙○○
    當場施以強暴甚明，本件事證明確，被告犯行已堪認定。
二、按刑法第三百二十九條所謂當場，固不以實施竊盜或搶奪者尚未離去現場為限，
    即已離盜所而尚在他人跟蹤追躡中者，仍不失為當場。又刑法準強盜罪，係以竊
    盜或搶奪為前提，在脫免逮捕之情形，其竊盜或搶奪既遂者，即以強盜既遂論，
    如竊盜或搶奪為未遂，即以強盜未遂論（最高法院二十八年上字第一九八四號、
    六十八年台上字第二七七二號判例要旨參照）。核被告所為，係犯刑法第三百二
    十九條、第三百二十八條第四項、第一項之準強盜未遂罪。又被告未及竊得財物
    ，為脫免逮捕，而犯準強盜犯行，爰依刑法第二十六條前段之規定，按既遂犯之
    刑度減輕其刑。爰審酌被告年輕力壯，不思努力工作賺取正當酬勞，竟以竊盜方
    式欲牟取他人財物，為被害人發覺後，為脫免逮捕，更對被害人施以強暴，惡性
    非輕，惟衡酌其行竊並無所得，且犯後坦認犯行已具悔意等一切情狀，量處如主
    文所示之刑，以示懲儆。至扣案之剪刀一把，並非被告所有，已據被告陳明在卷
    ，爰不宣告沒收，併此敘明。
據上論斷，應依刑事訴訟法第二百九十九條第一項前段，刑法第三百二十九條、第三
百二十八條第四項、第一項、第二十六條前段，判決如主文。
本案經檢察官廖曉萍到庭執行職務。
中      華      民      國    九十三    年      三      月     十八     日
                                臺灣彰化地方法院刑事第二庭
                                  審判長法官  林  欽  章
                        法      官  吳  俊  螢
                                  法      官  許  雅  婷
右正本證明與原本無異。
如不服本判決，應於判決送達後十日內向本院提出上訴狀( 須附繕本 )。
告訴人或被害人對於判決如有不服具備理由請求檢察官上訴者，其上訴期間之計算係
以檢察官收受判決正本之日期為準。
                                  法院書記官  謝  秋  德
中      華      民      國    九十三    年      三      月     十九     日
附錄本案論罪科刑法條全文：
中華民國刑法第三百二十九條
(準強盜罪)
竊盜或搶奪，因防護贓物、脫免逮捕或湮滅罪證，而當場施以強暴脅迫者
，以強盜論。
中華民國刑法第三百二十八條
意圖為自己或第三人不法之所有，以強暴、脅迫、藥劑、催眠術或他法，
至使不能抗拒，而取他人之物或使其交付者，為強盜罪，處五年以上有期
徒刑。
以前項方法得財產上不法之利益或使第三人得之者，亦同。
犯強盜罪因而致人於死者，處死刑、無期徒刑或十年以上有期徒刑；致重
傷者，處無期徒刑或七年以上有期徒刑。
第一項及第二項之未遂犯罰之。
預備犯強盜罪者，處一年以下有期徒刑、拘役或三千元以下罰金。
